【裁判字號】    97,上易,1480
【裁判日期】    970924
【裁判案由】    賭博等
【裁判全文】
臺灣高等法院臺中分院刑事判決        97年度上易字第1480號
上  訴  人  臺灣臺中地方法院檢察署檢察官
被      告  甲○○
上列上訴人因被告賭博等案件，不服臺灣臺中地方法院97年度易
字第1875號，中華民國97年6月17日第一審判決（起訴案號：臺
灣臺中地方法院檢察署97年度偵字第4529、5205、5903、6756、
6912號），提起上訴，本院判決如下：
    主  文
原判決撤銷。
甲○○犯共同意圖營利，聚眾賭博罪，共五罪，各處如附表一所
示之刑。主刑部分應執行有期徒刑壹年陸月。
    事  實
一、甲○○係址設臺中縣大里市○○路 2號「界揚超商」、臺中
    縣大雅鄉○○○路127號「界揚便利商店」 、臺中縣豐原市
    ○○路69號「OM便利商店」、臺中縣豐原市○○路○段246號
    「STOP超商」之負責人，其明知未依規定辦理電子遊戲場業
    之營利事業登記，不得經營電子遊戲場業，竟未依法辦理營
    利事業登記，基於違法經營電子遊戲場業、在公眾得出入場
    所賭博，及意圖營利聚眾賭博、供給賭博場所之犯意，分別
    於如附表二所示之時間起，在上開公眾得出入之場所，分別
    擺設如附表二所示之賭博性電動遊戲機具，供不特定人把玩
    賭博，並經營電子遊戲場業。且於民國（下同）97年 1月初
    起，以月薪新臺幣（下同）1萬8千元之代價僱用有經營電子
    遊戲場業犯意聯絡之邱淑娟（賭博罪部分另經檢察官為不起
    訴處分），在上開「STOP超商」擔任店員及負責為賭客兌換
    代幣；另分別於97年1月18日起，以月薪 1萬9千元之代價，
    僱用與其有犯意聯絡之劉嘉宏，在上開「STOP超商」擔任店
    員及為賭客兌換代幣與現金；於97年 1月25日起，僱用與其
    有犯意聯絡之林嘉龍，在上開「界陽超商」擔任店員及為賭
    客兌換代幣與現金；於97年 2月間起，以每代班1日薪水5百
    多元之代價，僱用與其有犯意聯絡之蘇宜眉，在上開「OM便
    利商店」擔任店員及為賭客兌換代幣與現金；及於97年3月4
    日起，僱用與其有犯意聯絡之潘佳咚，在上開「界揚便利商
    店」擔任店員及為賭客兌換代幣與現金（以上 4人另由檢察
    官向原審聲請以簡易判決處刑）。其玩法係由賭客以現金一
    比一方式兌換代幣後，投入下注，於電腦螢幕上押注分數把
    玩，若押中可得倍數積分，除附表二編號４部分，僅可持向
    邱淑娟兌換積分卡或等值商品外，餘均可向店員以積分 1分
    兌換1元，如未押中，所押注之金額則歸甲○○所有。
    嗣為警分別於：(1)、97年1月9日晚上 7時30分許，在臺中縣
    豐原市○○路○段246號「STOP超商」，查獲賭客林明材把玩
    機台，並扣得如附表二編號４所示當場賭博之器具即電子遊
    戲機4台（含IC板4塊）及代幣3725枚。(2)、97年2月7日凌晨
    3 時20分許，在臺中縣大里市○○路 2號「界揚超商」，查
    獲賭客林永豐把玩機台，並扣得當場賭博之器具即如附表二
    編號１所示之電子遊戲機 6台（含IC版7塊）、代幣374枚，
    及甲○○所有供犯罪所用之遙控器2個。(3)、97年2月20日晚
    上9時10分許，在臺中縣豐原市○○路 ○段246號「STOP超商
    」，查獲賭客何明昌（另經檢察官為緩起訴處分）、魏慶龍
    （另經檢察官為不起訴處分）把玩機台，並扣得當場賭博之
    器具即如附表二編號５所示之電子遊戲機8台（含IC版8塊）
    、代幣6750枚，賭檯及兌換籌碼處之賭資現金5160元，及甲
    ○○所有供犯罪所用之BENQ監視器主機 1台、JA-728監視器
    鏡頭2個、ACER監視器螢幕1台、監視器集線盒1台、SAMPO監
    視器螢幕與畫面分割器各1台、CCD監視器鏡頭1個。(4)、97
    年3 月6日晚上7時30分許，在臺中縣豐原市○○路69號「OM
    便利商店」，查獲賭客黃榮鎮（另經檢察官為緩起訴處分）
    把玩機台，並扣得當場賭博之器具即如附表二編號３所示之
    電子遊戲機5台（含IC版5塊）、代幣1524枚，及甲○○所有
    供犯罪所用之電腦主機1台、遙控器 1個、斷電器1個、兌換
    現金計分表1張、打卡表1張、(5)、於97年3月7日上午11時40
    分許，在臺中縣大雅鄉○○○路127號 「界揚便利商店」搜
    索查獲，並扣得當場賭博之器具即如附表二編號２所示之電
    子遊戲機5台（含IC版5塊）、代幣1820枚，及甲○○所有供
    犯罪所用之電玩帳冊7張、電玩遙控斷電器1個。
二、案經臺中縣警察局豐原分局及臺中縣警察局霧峰分局報請臺
    灣臺中地方法院檢察署檢察官偵查起訴。
    理  由
一、訊據被告對於上開賭博等事實矢口否認，辯稱：扣案的機台
    都不是伊的，伊是受騙成為人頭的云云。經查：上開事實業
    經被告於原審坦承不諱，核與證人邱淑娟、林嘉龍、劉嘉宏
    、蘇宜眉、潘佳咚（以上為店員）、何明昌、魏慶龍、黃榮
    鎮（以上為賭客）、林明材、林永豐、王聖惟、鄭嘉明分別
    於警詢及偵查中陳述之情節相符合，並有臨檢紀錄表、扣押
    筆錄與扣押物品目錄表、查扣賭博性電動玩具暫存保管條及
    現場照片附卷可稽，復有附表二所載之扣案證物可資佐證。
    足見其於原審之自白確與事實相符，被告於本院審理時否認
    犯行，顯係翻異飾卸之詞，不足採信。本件事證明確，被告
    犯行堪以認定，應依法論科。【按被告以外之人（包括證人
    、鑑定人、告訴人、被害人及共同被告等）於審判外之陳述
    雖不符刑事訴訟法第159條之1至之4等4條之規定，而經當事
    人於審判程序同意作為證據，法院審酌該言詞陳述或書面陳
    述作成時之情況，認為適當者，亦得為證據；當事人、代理
    人或辯護人於法院調查證據時，知有刑事訴訟法第159條第1
    項不得為證據之情形，而未於言詞辯論終結前聲明異議者，
    視為有前項之同意，同法第159條之5定有明文。本件證人邱
    淑娟、林嘉龍、劉嘉宏、蘇宜眉、潘佳咚（以上為店員）、
    何明昌、魏慶龍、黃榮鎮（以上為賭客）、林明材、林永豐
    、王聖惟、鄭嘉明分別於警詢及偵查中為陳述，其性質雖屬
    傳聞證據，惟其等未再於法院審理中為陳述，且查無符合同
    法第159條之1至之4等前4條之情形，其等所為之上開警詢及
    偵查筆錄內容，業經法院審理時予以提示並告以要旨，且各
    經檢察官及被告等人表示意見。當事人已知上述筆錄乃傳聞
    證據，且均未於言詞辯論終結前對該等筆錄內容異議，依上
    開規定，是證人等於警詢及偵查中之證言已擬制同意其有證
    據能力，本院審酌上開筆錄作成時，無不當取供之情形，認
    為以之作為本案之證據亦屬適當，是證人等於警詢及偵查中
    之證言自具有證據能力。】。
二、按意思之聯絡並不限於事前有所謀議，即僅於行為當時有共
    同犯意之聯絡者，亦屬之，且其表示之方法，亦不以明示通
    謀為必要，即相互間有默示之合致，亦無不可（最高法院73
    年臺上字第2364號判例參照）；又電子遊戲場業之經營，非
    僅「單純擺設」電子遊戲機具為已足，舉凡所擺設電子遊戲
    機具現場之管理及供顧客兌換代幣把玩等均應屬經營行為之
    內；又電子遊戲機之程式於設計之初即已隱含該遊戲機具有
    較高獲勝機率，已非純粹射倖性，此從經營者必須花費資金
    購買或租用遊戲機台，並供場擺放而仍能獲利可明，是該等
    以擺設子遊戲機聚眾賭博或提供該賭博場所之行為，亦同時
    具有營利之意圖。故本件被告未依電子遊戲場業管理條例之
    規定，辦理營利事業登記證，即擅自分別於如附表二所示之
    時間起，在上開公眾得出入之場所，分別擺設如附表二所示
    之賭博性電動遊戲機具，供不特定人把玩賭博，意圖利而供
    給場所、聚眾賭博，核其所為，係犯刑法第266條第1項前段
    之公眾得出入場所賭博罪、同法第 268條意圖營利供給賭博
    場所、聚眾賭博罪，及違反電子遊戲場業管理條例第15條之
    規定，未依該條例規定辦理營利事業登記而經營電子遊戲場
    業，而犯該條例第22條之罪。被告就上開所為，分別與邱淑
    娟（違反電子遊戲場業管理條例部分）、劉嘉宏、林嘉龍、
    蘇宜眉、潘佳咚之間，有犯意聯絡及行為分擔，為共同正犯
    。又按刑事法若干犯罪行為態樣，本質上原具有反覆、延續
    實行之特徵，立法時既予特別歸類，定為犯罪構成要件之行
    為要素，則行為人基於概括之犯意，在密切接近之一定時、
    地持續實行之複次行為，倘依社會通念，於客觀上認為符合
    一個反覆、延續性之行為觀念者，於刑法評價上，即應僅成
    立一罪。學理上所稱「集合犯」之職業性、營業性或收集性
    等具有重複特質之犯罪均屬之，例如經營、從事業務、收集
    、販賣、製造、散布等行為概念者是（最高法院95年度台上
    字第4686號判決參照）。準此，被告違反前揭規定，而經營
    電子遊戲場業及賭博之行為，於不同經營場所既含有多次性
    與反覆性，則其在同一時期內多次、反覆經營上述事業，應
    屬集合犯，而論以一罪。又被告所犯上開各罪，係同一經營
    電子遊戲場而賭博之行為所致，分別係一行為同時觸犯電子
    遊戲場業管理條例第22條之罪、在公眾得出入場所賭博罪、
    意圖營利供給賭博場所及意圖營利聚眾賭博罪，係一行為觸
    犯 4罪名，為想像競合犯，應依刑法第55條前段之規定，應
    從一重之意圖營利聚眾賭博罪處斷。被告前後 5次所為，犯
    意各別，行為互殊，應予分論併罰。
三、原判決認被告罪證明確而予科刑，固非無見，惟查：原審未
    併論被告另犯刑法第268條之圖利供給賭博場所、聚眾賭博
    罪，尚有未合。檢察官上訴意旨亦指摘原判決未就被告同時
    構成刑法第268條意圖營利供給賭博場所罪嫌合併審究而不
    當，為有理由。原判決既有上述可議之處，自無可維持，自
    應由本院將原判決撤銷改判。爰審酌被告自96年6月間起即
    因違反電子遊戲場業管理條例（及賭博）等案件，曾先後於
    96年8月6日經臺灣新竹地方法院判處拘役50日，又於96年10
    月24日經台灣台中地方法院判處拘役50日，又於97年 1月17
    日經台灣台中地方法院判處有期徒刑2月，又於97年3月14日
    經台灣台中地方法院判處有期徒刑3月，又於97年3月17日經
    台灣台中地方法院判處有期徒刑4月，又於97年4月21日經臺
    灣臺北地方法院以97年度簡字第1403號判處有期徒拘役20日
    ，又於97年4 月29日經台灣台中地方法院判處有期徒刑 4月
    ，又於97年5月26日經台灣台中地方法院判處有期徒刑3月（
    於本案不構成累犯），有臺灣高等法院被告前案紀錄表在卷
    可稽，顯見其前案之查獲及偵審程序並未使其心生警惕，惡
    性非輕、其不以正當方法賺取金錢，竟一再藉由賭博方式獲
    利，並於公眾得出入之場所賭博財物，對社會風氣之危害非
    輕、查獲之電子遊戲機與代幣數量非少，且在多處地點經營
    賭博性電動玩具，其規模非小，及其犯後態度等一切情狀，
    分別量處如附表一所示之刑，並定其應執行之刑。扣案如附
    表二所示之電子遊戲機28台（共含IC板29塊）及先後查獲之
    代幣3725枚、374枚、6750枚、1524枚 、1820枚，均係當場
    查獲之賭博器具；另於97年 2月20日在「STOP超商」查獲現
    金5160元，係在賭檯及兌換籌碼處之賭資，均應依刑法第26
    6條第2項之規定宣告沒收。又於97年2月7日在「界揚超商」
    查獲之遙控器2個；於97年 2月20日在「STOP超商」查獲之
    BENQ監視器主機1台、JA-728監視器鏡頭2個、ACER監視器螢
    幕1台、監視器集線盒 1台、SAMPO監視器螢幕與畫面分割器
    各1台、CCD監視器鏡頭1個；於97年 3月6日在「OM便利商店
    」查獲之電腦主機1台、遙控器1個、斷電器 1個、兌換現金
    計分表1張、打卡表1張；及於97年3月7日在「界揚便利商店
    」查獲電玩帳冊7張、電玩遙控斷電器1個，均係被告所有供
    其犯罪所用之物，此據被告供述明確，爰依刑法第38條第 1
    項第2款之規定，均應依附表一示宣告沒收。
據上論斷，應依刑事訴訟法第369條第1項前段、第364條、第299
條第1 項前段，電子遊戲場業管理條例第22條，刑法第11條前段
、第28條、第266條第1項前段、第2項、第268條、第55條、第51
條第5款、第38條第1項第2款，刑法施行法第 1條之1，判決如主
文。
本案經檢察官乙○○到庭執行職務。
中    華    民    國    97    年    9     月    24    日
            刑事第七庭   審判長法  官 林  榮  龍
                               法  官 鄭  永  玉
                               法  官 江  錫  麟
上列正本證明與原本無異。
不得上訴。
                               書記官 鄧  智  惠
中    華    民    國    97    年    9     月    25    日
附表一：
┌──┬─────────────────────┬─────────┐
│編號│甲○○宣告刑之主文                        │備註              │
├──┼─────────────────────┼─────────┤
│１  │甲○○共同意圖營利，聚眾賭博，處有期徒刑伍│附表二編號１之犯行│
│    │月，扣案如附表二編號１所示之電子遊戲機陸台│                  │
│    │（含IC板柒塊）、代幣參佰柒拾肆枚、遙控器貳│                  │
│    │個，均沒收。                              │                  │
├──┼─────────────────────┼─────────┤
│２  │甲○○共同意圖營利，聚眾賭博，處有期徒刑伍│附表二編號２之犯行│
│    │月，扣案如附表二編號２所示之電子遊戲機伍台│                  │
│    │（含IC版伍塊）、代幣壹仟捌佰貳拾枚、電玩帳│                  │
│    │冊柒張、電玩遙控斷電器壹個，均沒收。      │                  │
├──┼─────────────────────┼─────────┤
│３  │甲○○共同意圖營利，聚眾賭博，處有期徒伍月│附表二編號３之犯行│
│    │，扣案如附表二編號３所示之電子遊戲機伍台（│                  │
│    │含IC版伍塊）、代幣壹仟伍佰貳拾肆枚、電腦主│                  │
│    │機壹台、遙控器壹個、斷電器壹個、兌換現金計│                  │
│    │分表壹張、打卡表壹張，均沒收。            │                  │
├──┼─────────────────────┼─────────┤
│４  │甲○○共同意圖營利，聚眾賭博，處有期徒伍月│附表二編號４之犯行│
│    │，扣案如附表二編號４所示之電子遊戲機肆台（│                  │
│    │含IC板肆塊）、代幣參仟柒佰貳拾伍枚，均沒收│                  │
│    │。                                        │                  │
├──┼─────────────────────┼─────────┤
│５  │甲○○共同意圖營利，聚眾賭博，處有期徒陸月│附表二編號５之犯行│
│    │，扣案如附表二編號５所示之電子遊戲機捌台（│                  │
│    │含IC版捌塊）、代幣陸仟柒佰伍拾枚、現金伍仟│                  │
│    │壹佰陸拾元、BENQ監視器主機壹台、JA-728監視│                  │
│    │器鏡頭貳個、ACER監視器螢幕壹台、監視器集線│                  │
│    │盒壹台、SAMPO監視器螢幕與畫面分割器各壹台 │                  │
│    │、CCD監視器鏡頭壹個，均沒收。             │                  │
└──┴─────────────────────┴─────────┘
附表二：
┌──┬────┬────────┬──────────┬──────┐
│編號│開始擺放│    擺放地址    │  機台              │店員/賭客   │
│    │時間    │                │                    │            │
├──┼────┼────────┼──────────┼──────┤
│１  │96年9月 │臺中縣大里市爽文│6台（含2台大舞台、1 │林嘉龍/林永 │
│    │間起    │路2號之「界揚超 │台魔法球、1台滿貫大 │豐          │
│    │        │商」            │亨、1台金象王及1台賽│            │
│    │        │                │馬）                │            │
├──┼────┼────────┼──────────┼──────┤
│２  │96年9月 │臺中縣大雅鄉神林│5台（1台賽馬雙人座、│潘佳咚      │
│    │間起    │南路127號之「界 │1台KK猩選物販賣機、1│            │
│    │        │揚便利商店」    │台世界盃彈珠檯、1台 │            │
│    │        │                │JSMS彈珠檯、1台小瑪 │            │
│    │        │                │莉）                │            │
├──┼────┼────────┼──────────┼──────┤
│３  │96年10月│臺中縣豐原市水源│5台（2台超級大舞台、│蘇宜眉／黃榮│
│    │間起    │路69號之「OM便利│1台金象王、1 台跑馬 │鎮          │
│    │        │商店」          │雙人座、1 台彈珠台）│            │
├──┼────┼────────┼──────────┼──────┤
│４  │96年12月│臺中縣豐原市豐勢│4台（含1台超級大舞台│邱淑娟/ 林明│
│    │間起    │路一段246號之「 │、2台大舞台、1台賽馬│材          │
│    │        │STOP超商」      │）                  │            │
├──┼────┼────────┼──────────┼──────┤
│５  │97年1月 │臺中縣豐原市豐勢│8台（含1台獵殺行動、│劉嘉宏/何明 │
│    │間起    │路一段246號之「 │3台世界盃、1台跑馬、│昌、魏慶龍  │
│    │        │STOP超商」      │2台大舞台、1台超級大│            │
│    │        │                │舞台）              │            │
└──┴────┴────────┴──────────┴──────┘
附錄本案論罪科刑法條：
電子遊戲場業管理條例第22條：
  違反第15條規定者，處行為人1年以下有期徒刑、拘役或科或
  併科新台幣50萬元以上250萬元以下罰金。
電子遊戲場業管理條例第15條：
  未依本條例規定辦理營利事業登記者，不得經營電子遊戲場業
  。
刑法第266條第1項前段：
  在公共場所或公眾得出入之場所賭博財物者，處1千元以下罰
  金。
刑法第268條：
  意圖營利，供給賭博場所或聚眾賭博者，處3年以下有期徒刑
  ，得併科3千元以下罰金。


司法院資訊處製作；財團法人民間司法改革基金會備份。
